【裁判字號】    92,訴,452
【裁判日期】    920402
【裁判案由】    毒品危害防制條例
【裁判全文】
臺灣高雄地方法院刑事判決                          九十二年度訴字第四五二號
    公  訴  人  臺灣高雄地方法院檢察署檢察官
    被      告  甲○○
右列被告因違反毒品危害防制條例案件，經檢察官提起公訴（九十一年度毒偵字第七
二三五號），本院判決如左：
    主  文
甲○○連續施用第一級毒品，處有期徒刑拾月，扣案之海洛因伍包（淨重壹點參壹公
克，包裝重壹點貳柒公克）沒收銷燬之；又連續施用第二級毒品，處有期徒刑伍月，
扣案之安非他命（驗前毛重肆點玖公克，驗後毛重肆點捌公克）沒收銷燬之。應執行
有期徒刑壹年壹月，扣案之海洛因伍包（淨重壹點參壹公克，包裝重壹點貳柒公克）
、安非他命（驗前毛重肆點玖公克，驗後毛重肆點捌公克）均沒收銷燬之。
    事  實
一、甲○○前因施用毒品案件，經本院裁定送觀察、勒戒後，因無繼續施用之傾向，
    由台灣高雄地方法院檢察署檢察官於民國八十八年一月二十九日以八十八年度偵
    字第二二一一號不起訴處分確定在案。嗣甲○○於上開不起訴處分五年內又因施
    用毒品案件，經本院再裁定送觀察、勒戒後，因認有繼續施用之傾向，除經本院
    裁定令入戒治處所施以強制戒治而於九十年二月二十日戒治期滿外，並經本院於
    八十九年九月十一日以八十九年度訴字第五九一號判處應執行有期徒刑一年，現
    尚未執行完畢。詎甲○○猶不知悔改，竟基於施用第一級毒品海洛因之概括犯意
    ，自九十一年九月間某日起至同年十二月三日上午十一時十五分許採集尿液時起
    回溯二十四小時前之某時止，在高雄市年籍姓名均不詳之綽號「生仔」之友人住
    處及高雄市某汽車旅館內等地點，連續多次施用第一級毒品海洛因，並另行基於
    施用第二級毒品安非他命之概括犯意，自九十一年九月間某日起至同年十二月十
    一日晚上七、八時許止，在上址連續多次施用第二級毒品安非他命。嗣為警於九
    十一年十二月二日下午四時二十分許（起訴書誤載為下午五時二十分許），在高
    雄縣田寮鄉○○村○○路一四五號房內搜索，經採集其尿液送驗而查獲，並扣得
    海洛因五包（淨重一點三一公克，包裝重一點二七公克）、安非他命（驗前毛重
    四點九公克，驗後毛重四點八公克）。
二、案經高雄縣政府警察局岡山分局報告臺灣高雄地方法院檢察署檢察官偵查起訴。
    理  由
一、訊據被告甲○○對於右揭犯罪事實均坦承不諱，本院復審酌：
  (一)查被告前因施用毒品案件，經本院裁定送觀察、勒戒後，因無繼續施用之傾向，
    由台灣高雄地方法院檢察署檢察官於八十八年一月二十九日以八十八年度偵字第
    二二一一號不起訴處分確定在案。嗣被告於上開不起訴處分五年內又因施用毒品
    案件，經本院再裁定送觀察、勒戒後，因認有繼續施用之傾向，除經本院裁定令
    入戒治處所施以強制戒治而於九十年二月二十日戒治期滿外，並經本院於八十九
    年九月十一日以八十九年度訴字第五九一號判處應執行有期徒刑一年，現尚未執
    行完畢之事實，有本院刑事判決書、本院被告院內索引卡紀錄表、台灣高等法院
    被告全國前案紀錄表及台灣高雄地方法院檢察署刑案資料查註紀錄表各乙份在卷
    可按。是被告於涉本案之前，業已二犯施用毒品甚明。
  (二)次查，經警將被告遭查獲時所採取之尿液送驗結果，僅係呈甲基安非他命陽性反
    應，有高雄縣政府衛生局九十一年十二月二十三日九一煙檢字第二一四二號煙毒
    尿液檢驗成績書乙份附卷可稽，且經本院將上開尿液再送複驗結果，亦僅係呈現
    （甲基）安非他命陽性反應，有高雄醫學大學附設中和紀念醫院編號九二○二─
    二四五號濫用藥物尿液檢驗報告乙份在卷足憑。又：
    (1)海洛因施用入人體後水解還原成嗎啡，再循嗎啡之代謝方式排出體外，業據行
      政院衛生署藥物食品檢驗局七十三藥檢壹字第○三○二二一號函說明綦詳，且
      依醫學臨床實驗及根據英國藥學會出版Isolation and Indentification of
      Drugs 乙書第二九三頁載明：海洛因經注射入人體後，在體內迅速水解成
      6Monoacety Imorphine，再緩緩繼續水解成嗎啡，然後再循嗎啡之代謝方式排
      出，同書第四三一至四三二頁並載有：嗎啡經注射入人體後，約百分之五十以
      上於八小時內自尿中排出，至二十四小時排出約百分之九十，但四十八小時後
      仍有微量可檢出等語。
    (2)甲基安非他命經口服投與後，約百分之七十於二十四小時內可自尿液中排出，
      而尿液內含甲基安非他命成分之檢出，與投與安非他命的量、個人體質、檢驗
      儀器之精密度有關，通常採尿化驗是否呈陽性反應，應以投與後二十四小時內
      所採者為宜，此有行政院衛生署藥物食品檢驗局（八○）藥檢壹字第四五二九
      號函可查。
    (3)再者，前揭尿液檢驗報告載明係以ＧＣ／ＭＳ（即氣相層析質譜儀分析法）方
      法檢驗，而該方法之原理係檢品經氣化後，通過層析管分離純化，再將純化後
      之成分循序送入質譜儀做個別鑑定。因質譜儀所測定之圖譜，在化學上被公認
      具有指紋特性，故可據以完全判定該檢品係為何種化合物。職是，台北榮民總
      醫院即認為「若以氣相層析質譜儀（ＧＣ／ＭＳ）作藥物及其代謝產物之定性
      及定量分析，幾乎不會有偽陽性反應產生」，此經該院八十三年四月七日以八
      三北總內字第三○五九號函示明確。
    (4)準此而論，被告之尿液經以氣相層析質譜儀分析法等方法檢驗，既係呈（甲基
      安）非他命陽性反應，可見被告應有施用第二級毒品安非他命甚明。至被告若
      真有施用第一級毒品海洛因，其施用時點自不會在前揭採尿時起回溯二十四小
      時內之某時，而應係在前揭採尿時起回溯二十四小時前之某時施用。
  (三)此外，復有白粉五包及晶體扣案可稽，該白粉及晶體經送檢結果，確分別係第一
    級毒品海洛因（淨重一點三一公克，包裝重一點二七公克）及第二級毒品安非他
    命（驗前毛重四點九公克，驗後毛重四點八公克），益見被告確有施用第一級毒
    品海洛因及第二級毒品安非他命無疑。
  (四)綜上所述，被告於二犯施用毒品後，再施用本案第一級毒品海洛因及第二級毒品
    安非他命，事證應屬明確，其犯行應堪認定。
二、查海洛因及安非他命分屬毒品危害防制條例第二條第二項第一款所規定之第一級
    毒品及同條項第二款所規定之第二級毒品，核被告所為，係犯毒品危害防制條例
    第十條第一項施用第一級毒品罪及同條第二項施用第二級毒品罪。被告持有毒品
    ，復進而施用，其持有毒品之低度行為，為施用毒品之高度行為所吸收，不另論
    罪。被告先後多次施用第一、二級毒品之犯行，時間緊接，所犯構成要件相同，
    顯係基於概括犯意為之，均為連續犯，依刑法第五十六條規定，各以一罪論，並
    加重其刑。又被告所犯上開二罪間，犯意各別，罪名不同，應分論併罰之。本院
    審酌被告前已二犯施用毒品，且甫於九十年二月二十日戒治期滿，竟旋於短期內
    再為本案犯行，足見其不思悔改，品行亦顯不佳；惟考量被告於本院審理時即能
    坦承犯行，犯後態度良好，而其施用毒品行為於本質上係屬自我戕害行為，並未
    對社會造成直接而過鉅之損害，反社會性之程度應屬較低等一切情狀，量處如主
    文所示之刑，並定其應執行之刑，以資懲儆。此外，扣案之白粉五包及晶體分屬
    第一級毒品海洛因及第二級毒品安非他命，已如上述，既均屬毒品，爰依毒品危
    害防制條例第十八條第一項前段規定，皆併予宣告沒收銷燬之
據上論斷，應依刑事訴訟法第二百九十九條第一項前段，毒品危害防制條例第十條第
一項、第二項、第十八條第一項前段，刑法第十一條前段、第五十六條、第五十一條
第五款、第九款，判決如主文。
本案經檢察官李允煉到庭執行職務。
中      華      民      國      九十二      年      四      月    二    日
                                臺灣高雄地方法院刑事第七庭
                                    法  官  陳信旗
右判決正本證明與原本無異。
如不服本判決，應於送達後十日內，向本院提出上訴狀。
                                    書記官  張家榮
中      華      民      國      九十二      年      四      月    二    日
附錄本判決論罪之法條：
毒品危害防制條例第十條第一項
    施用第一級毒品者，處六月以上五年以下有期徒刑。
毒品危害防制條例第十條第二項
    施用第二級毒品者，處三年以下有期徒刑。


司法院資訊處製作；財團法人民間司法改革基金會備份。
